【裁判字號】    97,審交易,193
【裁判日期】    970729
【裁判案由】    過失致死
【裁判全文】
臺灣高雄地方法院刑事判決           97年度審交易字第193號
公  訴  人  臺灣高雄地方法院檢察署檢察官
被      告  甲○○
上列被告因過失致死案件，經檢察官提起公訴（96年度偵字第
34489號），本院依簡式審判程序審理，判決如下：
    主  文
甲○○犯過失致死罪，處有期徒刑月，如易科罰金，以新臺幣
壹仟元折算壹日。緩刑貳年。
    事  實
一、甲○○於民國96年11月17日下午6時2分37秒，騎乘車牌號碼
    ARS-159 號重機車，沿高雄市鼓山區○○○路北往南方向外
    側車道行駛至日昌路口，且甫直行通過該路口到達該路口南
    側之行人穿越道時，適有張機密沿該行人穿越道由東往西方
    向步行而來。甲○○此時本應注意車前狀況，隨時採取必要
    之安全措施；亦應注意汽車行經行人穿越道遇有行人穿越時
    ，無論有無交通指揮人員或號誌指示，均應暫停讓行人先行
    通過。張機密此時亦應注意行人穿越道路，有交通指揮人員
    指揮或有燈光號誌指示者，應依交通指揮人員之指揮或號誌
    之指示前進。而依當時之天候為晴，夜間有照明，光線尚足
    ，道路無障礙物，視距良好，亦即客觀上甲○○及張機密均
    無不能注意之情事，詎甲○○及張機密均疏未注意上開交通
    規則，張機密於燈光號誌為紅燈之情況下仍以步行方式闖越
    該路口，而甲○○亦因疏未注意車前狀況及未暫停禮讓行人
    先行，致未及時發現沿前方行人穿越道闖紅燈之張機密，仍
    往前直行，俟甲○○看見張機密出現在其前方時已然閃煞不
    及，所騎機車前車頭直接撞上張機密，張機密因而倒地，並
    受有嚴重頭部外傷併顱骨骨折及顱內出血、骨盆骨折之傷害
    ，雖經送醫急救，仍於96年11月19日因傷重不治而死亡。甲
    ○○肇事後，於警員施朝欽據報前往現場處理時，在場承認
    為肇事者，並自願接受裁判而自首。
二、案經張機密之子乙○○訴由高雄市政府警察局內惟分局報請
    台灣高雄地方法院檢察署檢察官偵查起訴。
    理  由
一、本件被告甲○○所犯刑法第276條第1項之過失致死罪，為死
    刑、無期徒刑、最輕本刑為3年以上有期徒刑以外之罪，其
    於準備程序進行中，就被訴事實為有罪之陳述，經本院告知
    簡式審判程序之旨，並聽取檢察官及被告之意見後，裁定進
    行簡式審判程序。
二、訊據被告甲○○對於上揭時、地，騎乘上開機車不慎撞及被
    害人張機密之犯罪事實坦承不諱，核與現場目擊證人湯寶隆
    於警詢證述情節大致相符，並有現場照片16張、高雄市政府
    警察局鼓山分局道路交通事故調查報告表、現場圖、談話紀
    錄表各1 份在卷可憑。而被害人張機密因傷致死之事實，亦
    有高雄市立聯合醫院96年11月19日診斷證明書、台灣高雄地
    方法院檢察署相驗屍體證明書及法醫驗斷書各1 份附卷可查
    ，足認被告自白與事實相符，堪以採信，是此部分之事實，
    堪予認定。按汽車行駛時，駕駛人應注意車前狀況，並隨時
    採取必要之安全措施；汽車行經行人穿越道，遇有行人穿越
    時，無論有無交通指揮人員指揮或號誌指示，均應暫停讓行
    人先行通過；行人穿越道路，有交通指揮人員指揮或有燈光
    號誌指示者，應依交通指揮人員之指揮或號誌之指示前進道
    路交通安全規則第94條第3 項、第103 條第3 項、第134 條
    第4 款分別定有明文。又刑法上之過失犯，必須危害之發生
    ，與行為人之欠缺注意，具有相當因果關係，始能成立。如
    係行為人之過失，與被害人自己之過失，併合而為危害發生
    之原因時，雖不能阻卻其犯罪責任，但對於被害人之與有過
    失，究不能置而不論（最高法院79年度台上字第28 97 號判
    決意旨足資參照）。本院審諸被告騎乘上開機車及被害人張
    機密徒步穿越道路，原應注意上揭道路交通安全規定，且衡
    之案發時、地並無不能注意之情事，詎其等應注意、能注意
    而疏未注意，進而肇致本件交通事故造成被害人張機密死亡
    ，是被告之過失行為與被害人死亡結果二者間具有相當因果
    關係，至為灼明；又雖被害人張機密與有過失，然參以前揭
    說明，仍無解於被告過失之責。職是，本件事證明確，被告
    犯行洵堪認定，應依法論科。
三、核被告甲○○所為，係犯刑法第276條第1項之過失致人於死
    罪。被告於駕車行經行人穿越道，不依規定暫停讓行人優先
    通行，因而致被害人張機密死亡，應依道路交通管理處罰條
    例第86條第1 項之規定，加重其刑。又被告於肇事後，經員
    警施朝欽據報到場處理時，當場向員警坦承為肇事者，是被
    告於員警尚不知何人犯罪前，即向員警主動坦承肇事，並自
    願接受裁判，已符合自首之要件，且無不宜依自首規定減輕
    其刑之情事存在，有本院公務電話紀錄在卷可憑，爰依刑法
    第62條前段規定，減輕其刑，並先加後減之。爰審酌被告駕
    車本應遵守交通規則謹慎駕駛，竟疏未注意，未禮讓行人優
    先通行因而肇事，招致被害人張機密死亡之憾事，確屬不該
    ；惟念其並無刑案前科紀錄，有臺灣高等法院被告前案紀錄
    表附卷可憑，僅因一時疏於注意而肇事，惡性非重，且於犯
    後終能坦承犯行，態度尚佳，並與被害人家屬達成民事和解
    ，有和解書在卷可憑，而被害人係闖越紅燈，過失情節較重
    等一切情狀，酌情量處如主文所示之刑，並諭知易科罰金之
    折算標準，以資懲儆。末查，被告前未曾犯罪，素行良好，
    且肇事後業與被害人家屬達成和解，已盡力彌補家屬痛失至
    親之損害，已如上述，悔意甚深，本院認其經此次科刑教訓
    後，當知所警惕，而無再犯之虞，是認前揭宣告刑以暫不執
    行為適當，爰併予宣告不加負擔之緩刑2 年，以啟自新。
據上論斷，應依刑事訴訟法第299 條第1 項前段、第273 條之1
第1 項，刑法第276 條第1 項、第41條第1 項前段、第62條、第
74條第1 項第1 款，道路交通管理處罰條例第86條第1 項，刑法
施行法第1 條之1 ，判決如主文。
本案經檢察官丙○○到庭執行職務。
中    華    民    國    97    年    7     月    29    日
                    交通法庭   法  官   蔡廣昇
以上正本證明與原本無異。
如不服本判決應於收受本判決後10日內向本院提出上訴書狀，並
應敘述具體理由，如未敘述上訴理由者，應於上訴期間屆滿後20
日內補提理由書狀於本院（均須按他造當事人之人數附繕本）「
切勿逕送上級法院」。
中    華    民    國    97    年    7     月    29    日
                               書記官   林豐富
附錄本案論罪科刑法條：
中華民國刑法第276 條（過失致死罪）
因過失致人於死者，處2 年以下有期徒刑、拘役或2 千元以下罰
金。
從事業務之人，因業務上之過失犯前項之罪者，處5 年以下有期
徒刑或拘役，得併科3 千元以下罰金。


司法院資訊處製作；財團法人民間司法改革基金會備份。
